【裁判字號】    97,消債更,884
【裁判日期】    971231
【裁判案由】    更生
【裁判全文】
臺灣桃園地方法院民事裁定           97年度消債更字第884號
聲  請  人
即  債務人  甲○○
上列當事人聲請消費者債務清理事件，本院裁定如下：
    主  文
更生及保全處分之聲請均駁回。
聲請費用由聲請人負擔。
    理  由
一、按債務人不能清償債務或有不能清償之虞者，得依本條例所
    定更生或清算程序，清理其債務，消費者債務清理條例第3
    條定有明文。是債務人僅不能清償債務或有不能清償之虞者
    ，始得聲請更生，若聲請更生不備此要件者，依同條例第8
    條前段規定，法院應以裁定駁回之。
二、本件債務人聲請意旨略以：其有不能清償債務之情事，前已
    提出債權人清冊，以書面向最大債權金融機構國泰世華商業
    銀行股份有限公司 (下稱世華銀行)請求共同協商債務清償
    方案，惟因未能負擔銀行提供之還款方案，致未能達成前置
    協商。債務人之債務扣除房貸後約新台幣 (下同)100 多萬
    元，而夫妻倆每月收入僅約75,000元，扣除兩人必要費用外
    尚須負擔三名子女扶養及教育費用實有不能清償之情，又債
    務人無擔保或無優先權之債務總額未逾1,200, 000元，復未
    經法院裁定開始清算程序或宣告破產，爰依法聲請更生等語
    。
三、債務人所主張之上開事實，業據提出其綜合所得稅各類所得
    資料清單、財產歸屬資料清單、薪資證明、戶籍謄本、勞工
    保險卡、其子潘柏丞重大傷病審查通知書、收據等資料為證
    ，並經本院依職權調閱勞保局電子閘門債務人之投保資料、
    稅務電子閘門財產所得明細表查核無誤；另債務人雖稱每月
    生活基本開支達72,727元，惟關於其主張必要生活費用部份
    ，消費者債務清理條例雖期望使不幸陷入經濟困境之人得以
    清理債務、重建生活，然並無意使每一債務人均仍維持超出
    其自身經濟能力之高消費生活，而係在保障債務人最低生活
    水準之前提下，使債務人盡力清償以得更生之機會，且債務
    人於負擔債務時，亦應能預見其為償還債務，於履行期間必
    須經歷較不寬裕的經濟生活，是債務人生活費用之支出，在
    無其他特殊必要之支出（如重大傷病等），不應由債務人任
    意主張，應以行政院主計處公告之97年度臺灣省平均每人每
    月之最低生活費9,829元作為認定聲請人每月必要生活支出
    之標準，債務人應力求撙節開銷用以償債始符誠信。準此，
    債務人每月薪資43,653元扣除個人最低生活費9,829元、配
    偶共同負擔之二子扶養費用9,829元、幼兒重大傷病看護費
    用8千元 (16,000÷2)，未計入重大傷病補助津貼，仍有15,
    000元以上可供支配，尚有資力清償債務協商債務堪可認定
    ，是本院認債務人非顯不能支應債權銀行所提之還款方案。
    又債務人現年44歲，距離法定退休年齡65歲尚有21餘年，故
    以聲請人之年齡及財產現況，既有能力清償債務又無不能維
    持生活之情形，則與消債條例第3條之「不能清償之虞」要
    件顯有不符，縱如債務人所述該協商條件有嚴苛之虞，自應
    就支出之看護費用、教育費用再作安排。再者，債務人於本
    院民國97年11月24日訊問筆錄中表示: 「房子已經被拍賣了
    ，沒有協商必要... 」，到場之台灣中小企業銀行代理人亦
    表示: 「債務人曾聲請債務協商... 但一個月就撤回聲請」
    ，復據世華銀行所陳電話紀錄所示: 「債務人言不接受本行
    提供之任何方案」，顯見債務人並無清理債務之誠意。
四、本件參酌債務數額及債務人年齡、工作能力及收入等情，應
    無不能清償債務或有不能清償之虞，其聲請更生，於法尚屬
    不合，且上開欠缺又屬無從補正，依首揭說明，自應駁回其
    更生之聲請。又債務人更生之聲請既業經駁回，其財產之保
    全處分即已無必要，是其保全處分之聲請應併予駁回之，爰
    裁定如主文。
中    華    民    國    97    年    12    月    31    日
              民事第二庭    法      官  黃漢權
上為正本係照原本作成
如不服本裁定，應於裁定送達後10日內，以書狀向本院提出抗告
，並繳納抗告費新臺幣1千元
中    華    民    國    97    年    12    月    31    日
                            書  記  官  邱飛鳴


司法院資訊處製作；財團法人民間司法改革基金會備份。
